【裁判字號】    97,審交訴,251
【裁判日期】    980313
【裁判案由】    公共危險等
【裁判全文】
臺灣高雄地方法院刑事判決           97年度審交訴字第251號
公  訴  人  臺灣高雄地方法院檢察署檢察官
被      告  己○○
上列被告因公共危險等案件，經檢察官提起公訴（97年度偵字第
31947 號），被告於準備程序中就被訴事實為有罪之陳述，經本
院告知簡式審判程序之旨，並聽取被告與公訴人之意見後，本院
合議庭裁定由受命法官獨任進行簡式審判程序，判決如下：
    主  文
己○○犯不能安全駕駛動力交通工具罪，處拘役伍拾伍日，如易
科罰金，以新臺幣壹仟元折算壹日；又犯過失傷害罪，處拘役伍
拾玖日，如易科罰金，以新臺幣壹仟元折算壹日；又犯肇事致人
受傷逃逸罪，處有期徒刑陸月，如易科罰金，以新臺幣壹仟元折
算壹日。應執行拘役壹佰日，如易科罰金，以新臺幣壹仟元折算
壹日。
    事實及理由
一、本件犯罪事實、證據，除將除於第17行補充「（致丙○○傷
    害部分，業據丙○○撤回告訴）」，並補充被告於本院審理
    時之自白為證據外，其餘均引用起訴書所載（如附件）。
二、論罪科刑：
 (一) 按刑法第185 條之3 規定服用酒類致不能安全駕駛動力交通
    工具而駕駛罪，係抽象危險犯，並不以發生具體危險為必要
    ，至所謂酒醉狀態，只需一般評價程度達於對車輛駕駛行為
    失其必要之注意力或判斷力之虞即可，至實際上對駕駛行為
    是否發生具體危險，並非首要考慮之因素，而服用酒類不能
    安全駕駛動力交通工具之認定，參考德國、美國之認定標準
    ，對於酒精濃度吐氣已達每公升0.55毫克，肇事率為一般正
    常人之10倍，即認為已達不能安全駕駛之標準。本件被告食
    用有酒類成分之薑母鴨後駕車，經測得其呼氣酒精濃度每公
    升0.65毫克，此有被告酒精濃度測試值記錄紙足憑，且因酒
    醉意識不清，駕駛行為明顯異常，又無法注意車前狀況而發
    生交通事故，此均有刑法第185 條之3 案件測試觀察紀錄表
    報告書可資佐證，更足認被告確因飲酒已達不能安全駕駛動
    力交通工具之程度無疑。
 (二) 次按刑法第185 條之4 之肇事致人死傷逃逸罪，係以處罰肇
    事後逃逸之駕駛人為目的，俾促使駕駛人於肇事後能對被害
    人即時救護，以減少死傷，是該罪之成立祇以行為人有駕駛
    動力交通工具肇事，致人死傷而逃逸之事實為已足，毋須行
    為人另有何遺棄被害人或自身逃避司法裁判之意思（最高法
    院95年度臺上字第2193號判決參照）。查被告於肇事後，未
    留於車禍現場為即時救護、避免後車再度撞擊或協助相關人
    員迅速處理事故而離去，其離去行為已可能使肇事所發生之
    損害再度擴大，其行為自屬肇事逃逸。
 (三) 核被告所為，係犯刑法第185 條之3 不能安全駕駛動力交通
    工具罪、第284 條第1 項前段過失傷害罪、第185 條之4 肇
    事致人傷害逃逸罪。被告所犯上開各罪間，犯意各別，行為
    互殊，應予分論併罰。
 (四) 另汽車駕駛人，無駕駛執照駕車、酒醉駕車，因而致人受傷
    或死亡，依法應負刑事責任者，加重其刑至2 分之1 ，道路
    交通管理處罰條例第86條第1 項定有明文。本件被告乃因酒
    後駕車發生交通事故而致人受傷，自應就其所犯過失傷害罪
    依法加重其刑。
 (五) 爰審酌酒後駕車為極度危險之行為，對於自己及其他道路使
    用者之生命、身體均造成嚴重威脅，被告於食用含酒類之食
    品後率爾駕車上路，顯見其不知尊重他人權益；被告因酒後
    控制能力減弱，反應不及而碰撞乙○○騎乘之機車，造成乙○○受傷及其身心痛苦，至今尚未與乙○○和解；及被告肇
    事後未施予救助，逕自離去，可能擴大傷者所受之損害，本
    件幸有路人將被告攔下，否則乙○○、丙○○亦將不知向何
    人求償，惟被告已和丙○○達成和解，並積極表示願意賠償
    乙○○，係乙○○考量後表示不願與被告和解，及被告坦承
    犯行等一切情狀，分別量處如主文所示之刑，並諭知易科罰
    金之折算標準，另就上開所處之拘役定應執行刑，及諭知易
    科罰金之標準。
三、不另為不受理諭知部分：
 (一) 公訴意旨另以：被告己○○於97年11月8 日凌晨2 時25分許
    ，駕駛車牌號碼ZJ-5988 號自小客車沿高雄市○○區○○路
    由南往北方向行駛，於行經翠華路1390號以南20公尺欲向右
    切入機車道時，疏於注意車前狀況及保持安全間隔，貿然切
    入機車道，又因酒後反應及控制能力轉弱而反應不及，其所
    駕駛之汽車右前方車門與乙○○所騎乘車牌號碼8GG-678 號
    機車發生碰撞，致乙○○、丙○○人車倒地，丙○○則受有
    受有左前臂、左臂及左小腿多處擦傷等傷害，因認被告致丙○○受傷部分涉犯刑法第284 條第1 項前段過失傷害罪嫌。
 (二) 按告訴乃論之罪，告訴人於第一審辯論終結前，得撤回其告
    訴；又告訴經撤回者，法院應諭知不受理之判決，刑事訴訟
    法第238條第1項及第303條第3 款定有明文。
 (三) 本件被告因過失傷害丙○○之案件，經檢察官提起公訴，認
    被告係犯刑法第284 條第1 項前段之過失傷害罪，依同法第
    287 條前段之規定須告訴乃論。茲據告訴人丙○○於本院審
    理中，聲請撤回其告訴，有撤回告訴狀在卷足憑。揆諸前開
    說明，應不經言詞辯論，逕為諭知不受理之判決。惟該部分
    與被告過失傷害乙○○部分，有想像競合之裁判上一罪關係
    ，爰不另為不受理之諭知，附此敘明。
據上論斷，應依刑事訴訟法第273 條之1 第1 項、第284 條之1
、第299 條第1 項前段、第310 條之2 、第454 條第2 項，道路
交通管理處罰條例第86條第1 項，刑法第185 條之3 、第284 條
第1 項前段、第185 條之4 、第51條第6 款、第41條第1 項前段
，刑法施行法第1 條之1 ，判決如主文。
本案經檢察官甲○○到庭執行職務。
中    華    民    國    98    年    3     月    13    日
                  交通法庭    法  官  蔡書瑜
以上正本證明與原本無異。
如不服本判決應於收受送達後10日內向本院提出上訴書狀，並應
敘述具體理由；如未敘述上訴理由者，應於上訴期間屆滿後20日
內向本院補提理由書（均須按他造當事人之人數附繕本）「切勿
逕送上級法院」。
中    華    民    國    98    年    3     月    13    日
                              書記官  楊明月
附錄：論罪法條
中華民國刑法第185條之3
服用毒品、麻醉藥品、酒類或其他相類之物，不能安全駕駛動力
交通工具而駕駛者，處1 年以下有期徒刑、拘役或科或併科15萬
元以下罰金。
中華民國刑法第284條第1項
因過失傷害人者，處 6 月以下有期徒刑、拘役或 5 百元以下罰
金，致重傷者，處1 年以下有期徒刑、拘役或5 百元以下罰金。
中華民國刑法第185條之4
駕駛動力交通工具肇事，致人死傷而逃逸者，處6 月以上5 年以
下有期徒刑。
附件：
臺灣高雄地方法院檢察署檢察官起訴書
                                      97年度偵字第31947號
     被      告  己○○  男  29歲（民國○○年○月○○日生）
                         籍設高雄市○○區○○路127巷2號
                         現居高雄市○○區○○街118巷16號
                         國民身份證統一編號：Ｚ000000000號
 上列被告因過失傷害等害案件，業經偵查終結，認應提起公訴，
 茲將犯罪事實及證據並所犯法條分敘如下：
         犯罪事實
 一、己○○於97年11月7日23時許，在高雄市○○路與三多路口
     之薑母鴨店食用含有酒類成份之薑母鴨湯後，已達不能安全
     駕駛動力交通工具之程度，仍於翌日2時許，駕駛車牌號碼
     ZJ-5988號自小客車自上開地點出發，沿高雄市○○區○○
     路由南往北方向行駛，於同日2時25分許，行經翠華路1390
     號以南20公尺欲向右切入機車道時，本應注意汽車行駛時，
     駕駛人應注意車前狀況及兩車併行之間隔，並隨時採取必要
     之安全措施，而依當時情形，天侯晴朗、夜間有照明，路面
     乾燥無障礙物，並無不能注意之情事，己○○竟疏於注意車
     前狀況及保持安全間隔，貿然切入機車道，適有乙○○騎乘
     車牌號碼8GG-678號機車附載丙○○，沿前開路段機車道由
     南住北方向行經該處，己○○因疏未注意車前狀況且於酒後
     反應及控制能力轉弱而反應不及，其所駕駛之汽車右前方車
     門與乙○○所騎乘機車之左側車身發生碰撞，致乙○○、丙○○人車倒地，乙○○因而受有左手第3、4指遠端指節外傷
     性截肢及左側下肢多處擦傷等傷害，丙○○則受有受有左前
     臂、左臂及左小腿多處擦傷等傷害。詎己○○肇事後並未停
     車救治傷患送醫，竟基於肇事逃逸之犯意，隨即駕車離開，
     於行駛30至50公尺後，經不知名之路人駕車追趕，將己○○
     攔下。嗣警據報到場，對己○○施以呼氣酒精濃度測試，測
     得其呼氣之酒精濃度達每公升0.65毫克，而查獲上情。
 二、案經乙○○、丙○○訴由高雄市政府警察局左營分局移送偵
     辦。
              證據並所犯法條
  一、證據清單及待證事實
  ┌──┬───────────┬────────────┐
  │號碼│ 證     據    清    單│ 待    證    事    實   │
  ├──┼───────────┼────────────┤
  │ 1  │被告於警詢及本署偵查中│被告酒後駕車行經車禍地點│
  │    │之供述。              │，因疏未注意車前狀況，致│
  │    │                      │乙○○、丙○○受傷之事實│
  │    │                      │。                      │
  ├──┼───────────┼────────────┤
  │ 2  │證人即告訴人丙○○之證│告訴人於前揭時、地遭被告│
  │    │述、告訴人乙○○之指訴│駕駛之自小客車撞擊而發生│
  │    │。                    │車禍，被告於肇事後駕車逃│
  │    │                      │逸之事實。              │
  ├──┼───────────┼────────────┤
  │ 3  │高雄市政府警察局舉發違│被告酒後駕車之事實。    │
  │    │反道路交通管理事件通知│                        │
  │    │單、刑法第185條之3案件│                        │
  │    │測試觀察紀錄表、酒精濃│                        │
  │    │度測定值表各1紙。     │                        │
  ├──┼───────────┼────────────┤
  │ 4  │道路交通事故調查報告表│被告過失肇事之事實。    │
  │    │（一）（二）、道路交通│                        │
  │    │事故現場圖各1份及現場 │                        │
  │    │照片4張。             │                        │
  ├──┼───────────┼────────────┤
  │ 5  │國軍左營總醫院附設民眾│告訴人乙○○、丙○○受有│
  │    │診療服務處診斷證明書2 │上開傷害之事實。        │
  │    │紙。                  │                        │
  └──┴───────────┴────────────┘
  二、按飲用酒類後，吐氣所含酒精濃度超過每公升0.25毫克不
      得駕車；汽車行駛時，駕駛人應注意車前狀況及兩車併行
      之間隔，並隨時採取必要之安全措施，道路交通安全規則
      第第114條第2款、第94條第3項分別訂有明文，此為被告應
      盡之注意義務，而當時天侯晴、視距良好，路面乾燥無缺
      陷及其他障礙物，此有前開道路交通事故調查報告表（一
      ）各項記載足憑，應無不能注意之情事，詎被告竟疏未注
      意及此，因而肇事，其駕駛行為應有過失，其過失駕駛行
      為與告訴人所受傷害間有相當因果關係，被告犯嫌應堪認
      定。核被告己○○所為，係犯刑法第185條之3之服用酒類
      不能安全駕駛動力交通工具而駕駛罪嫌、同法第284條第1
      項前段之過失傷害罪嫌及同法第185條之4之肇事逃逸罪嫌
      。被告所犯前揭3罪間，罪名有異，行為互殊，請予分論併
      罰。又被告係酒醉駕車因而致人於傷之事實，請依道路交
      通管理處罰條例第86條第1項之規定，加重其刑至二分之一
      。
 三、依刑事訴訟法第251條第1項提起公訴。
     此    致
 臺灣高雄地方法院
 中    華    民    國    97    年    12    月    2     日
                               檢  察  官  戊  ○  ○
                               檢  察  官  丁  ○  ○


司法院資訊處製作；財團法人民間司法改革基金會備份。
